ACORDAO-COMPLETO-2462133

ACÓRDÃO 5328/2021 ATA 9/2021 - PRIMEIRA CÂMARA

VISTA, relatada e discutida esta Tomada de Contas Especial instaurada pela então Secretaria de Fomento e Incentivo à Cultura, do Ministério da Cultura, em razão da impugnação total da prestação de contas de projeto executado com recursos captados com base na Lei 8.313/1991.
	ACORDAM os Ministros do Tribunal de Contas da União, reunidos em sessão da 1ª Câmara, ante as razões expostas pelo Relator e com fundamento nos artigos. 1º, inciso I; 16, inciso III, alínea "c", e § 3º; 19; 23, inciso III; 28, inciso II; da Lei 8.443/1992 e nos artigos 1º, inciso I; 209, inciso III e § 7º; 210 e 214, inciso III, alínea "a"; e 217, §§ 1º e 2º, do Regimento Interno do TCU, em:
	9.1. rejeitar as alegações de defesa apresentadas por Geisa Behnen e Geisa Behnen - ME;
	9.2. julgar irregulares as contas de Geisa Behnen e Geisa Behnen - ME e condená-las, solidariamente, ao pagamento das quantias a seguir especificadas, com a fixação do prazo de quinze dias, a contar da notificação, para comprovarem, perante o Tribunal, o recolhimento da dívida aos cofres do Fundo Nacional de Cultura, atualizada monetariamente e acrescida dos juros de mora, calculados a partir das datas discriminadas, até a data do recolhimento, na forma prevista na legislação em vigor: 
	DATA DA OCORRÊNCIA 
	VALOR ORIGINAL (R$) 

	30/4/2008
	10.000,00

	31/3/2008
	24.995,00

	23/6/2008
	19.986,50

	31/3/2008
	7.000,00

	31/3/2008
	2.244,00

	08/5/2008
	10.000,00

	30/6/2008
	46.363,00

	9.3. autorizar a cobrança judicial das dívidas caso não atendida a notificação; 
	9.4. autorizar, desde logo, se requerido, o parcelamento da dívida em até 36 (trinta e seis) parcelas, incidindo sobre cada parcela, corrigida monetariamente, os correspondentes acréscimos legais fixando-lhe o prazo de quinze dias, a contar do recebimento da notificação, para comprovar perante o Tribunal o recolhimento da primeira parcela, e de trinta dias, a contar da parcela anterior, para comprovar os recolhimentos das demais parcelas, devendo incidir sobre cada valor mensal, atualizado monetariamente, os juros de mora devidos, no caso do débito, na forma prevista na legislação em vigor;
	9.5. alertar as responsáveis de que a falta de comprovação do recolhimento de qualquer parcela de que trata o subitem anterior importará o vencimento antecipado do saldo devedor; e
	9.6. dar ciência deste acórdão às responsáveis, à Secretaria Especial da Cultura e à Procuradoria da República no Rio Grande do Sul, com a informação de que a íntegra do relatório e do voto que o fundamentaram podem ser consultados no endereço eletrônico www.tcu.gov.br/acordaos.

Tomada de Contas Especial instaurada pela então Secretaria de Fomento e Incentivo à Cultura, do Ministério da Cultura, em razão da impugnação total da prestação de contas de projeto executado com recursos captados com base na Lei de Incentivo à Cultura.

Primeira Câmara

Secretaria Especial da Cultura.

3. Responsáveis: Geisa Behnen (XXX.215.440-XX); Geisa Behnen - ME (08.074.814/0001-82).

13.1. Ministros presentes: Walton Alencar Rodrigues (Presidente), Benjamin Zymler e Jorge Oliveira (Relator).
13.2. Ministro-Substituto convocado: Marcos Bemquerer Costa.
13.3. Ministros-Substitutos presentes: Augusto Sherman Cavalcanti e Weder de Oliveira.

ACORDAO-COMPLETO-2525684

Acórdão 1538/2022 - Primeira Câmara

JORGE OLIVEIRA

Inicio este relatório com a reprodução da instrução produzida no âmbito da Secretaria de Controle Externo de Tomada de Contas Especial - SecexTCE (peça 56) , que contou com a anuência dos dirigentes dessa unidade técnica (peças 57 e 58) :
"INTRODUÇÃO 
1.		Trata-se de Tomada de Contas Especial instaurada pela Secretaria Especial de Cultura - Ministério da Cidadania, em desfavor da Geisa Behnen - ME (CNPJ: 08.074.814/0001-82) e da Srª Geisa Behnen (CPF: XXX.215.440-XX) , Diretora da GB Produtora - Geisa Behnen - ME, em razão da impugnação total dos recursos repassados pela União, captados por meio do Pronac 07-7520 (Peça 1, p. 1-10) , que tinha por objeto 'realizar na capital de Porto Alegre/RS, o projeto Bagasexta que consiste em apresentações teatrais, uma vez por mês, sempre com uma temática nova e de humor, em busca de proporcionar inovações estéticas, fugindo do convencional dos espetáculos de mercado', em razão da impugnação total das despesas realizadas, no valor de R$ 120.588,50, em virtude da não aprovação da prestação de contas. 
HISTÓRICO 	 
2.	O Pronac 07-7520 foi aprovado no valor total de R$ 120.607,00, no período de 30/11/2007 a 31/12/2009, com prazo para execução dos recursos 30/11/2007 a 31/12/2009, recaindo o prazo para prestação de contas em 11/7/2015 (Peça 15, p. 1) .
3. 		A empresa proponente captou recursos autorizados, no montante de R$ 120.588,50, conforme atestam os recibos (Peça 7) , na seguinte configuração:
	Data da Captação
	Valor Captado (R$) 

	30/4/2008
	10.000,00

	31/3/2008
	24.995,00

	23/6/2008
	19.986,50

	31/3/2008
	7.000,00

	31/3/2008
	2.244,00

	8/5/2008
	10.000,00

	30/6/2008
	46.363,00

	Total: 
	120.588,50

4.	 Ressalta-se que tanto o Tomador de Contas quanto a CGU informaram o valor de R$ 120.593,50. A diferença decorre de terem considerado R$ 25.000,00 o valor recebido pela empresa através do Recibo 1 (Peça 7, p. 2) , quando o correto a considerar é R$ 24.995,00. 
5. 	O fundamento para a instauração da Tomada de Contas Especial, conforme consignado na matriz de responsabilização elaborada pelo Tomador de Contas, foi a constatação da seguinte irregularidade: não comprovação da regular aplicação dos recursos repassados pela União. 
6. 	Os responsáveis arrolados na fase interna foram devidamente comunicados e, diante da ausência de justificativas suficientes para elidir a irregularidade e da não devolução dos recursos, instaurou-se a Tomada de Contas Especial (Peça 25) , com imputação de débito no valor de R$ 120.593,50 à Geisa Behnen - ME (CNPJ: 08.074.814/0001-82) , e à sua Diretora, a Srª Geisa Behnen (CPF: XXX.215.440-XX) , em virtude da não comprovação da regular aplicação dos recursos repassados pela União, captados por meio do Pronac 07-7520.
7.	O Relatório de Auditoria 1174/2018 da Controladoria Geral da União (Peça 26, p. 1-5) também chegou às mesmas conclusões. Após serem emitidos o Certificado de Auditoria, o Parecer do Dirigente e o Pronunciamento Ministerial (Peça 4, p. 76-7, e Peça 8, p. 1) , manifestando-se pela irregularidade das contas, foi o processo remetido a este Tribunal (Peça 29) .
8.	Uma vez remetidos os autos a este Tribunal para fins de apreciação e julgamento, em sede de instrução preliminar (Peça 32) , a análise dos pressupostos de procedibilidade previstos na IN/TCU 71/2012 verificou que não havia óbices preliminares que impedissem o prosseguimento desta Tomada de Contas Especial, uma vez que não se configurou o transcurso de mais de dez anos entre o fato gerador e a primeira notificação válida dos responsáveis pela autoridade administrativa competente. Ademais, o valor atualizado do débito apurado (sem juros) em 1/1/2017 era superior a R$ 100.000,00, na forma estabelecida conforme os arts. 6º, inciso I, e 19 da IN/TCU 71/2012, modificada pela IN/TCU 76/2016.
9.	Após as considerações técnicas acerca da apuração dos fatos, identificação dos responsáveis e quantificação do dano para fins de ressarcimento, a análise preliminar pugnou pela citação do responsável com os seguintes contornos (peça 32, p. 5-6) :
				'a) realizar a citação, com fundamento nos arts. 10, § 1º, e 12, incisos I e II, da Lei 8.443/1992 c/c o art. 202, incisos I e II, do RI/TCU, para que, no prazo de quinze dias, os responsáveis abaixo indicados, em decorrência das condutas praticadas, apresentem alegações de defesa e/ou recolham, aos cofres especificados, a quantia abaixo indicada, atualizada monetariamente a partir da respectiva data até o efetivo recolhimento, abatendo-se na oportunidade a quantia eventualmente ressarcida, na forma da legislação em vigor, que geraram a irregularidade demonstrada a seguir:
Débito relacionado ao responsável Geisa Behnen - Me (CNPJ: 08.074.814/0001-82) , em solidariedade com Geisa Behnen.
Irregularidade: não apresentação, na prestação de contas do projeto incentivado, de documentos como clipping de imprensa, declarações, fotografias e/ou registro audiovisual, que deixem claras as diferentes localidades de realização dos eventos e que comprovem a entrada gratuita e a adoção das medidas de acessibilidade física, impossibilitando a comprovação do cumprimento do objeto e objetivos propostos.
Evidências da irregularidade: documentos técnicos presentes nas peças 22, 21 e 15.
Normas infringidas: Constituição Federal, art. 37, caput, c/c art. 70, parágrafo único e art. 71, Inciso II; Lei n. 8.313/91, art. 29 e 30 (Lei de Incentivo à Cultura) , Decreto 5.761/2006, art. 38 (regulamenta a Lei 8.313/91) , Decreto-lei 200/67, art. 93.
Cofre credor: Fundo Nacional de Cultura.
Valor atualizado do débito (sem juros) em 3/2/2020: R$ 229.937,54
Conduta: apresentar de forma incompleta a documentação relativa à prestação de contas dos recursos federais repassados por meio do instrumento em questão.
Nexo de causalidade: a apresentação incompleta da documentação da prestação de contas impediu a comprovação da regular aplicação dos recursos federais repassados, no âmbito do instrumento em questão, resultando em presunção de dano ao erário.
Culpabilidade: não há excludentes de ilicitude, de culpabilidade e de punibilidade; é razoável supor que o administrador responsável pela pessoa jurídica tinha consciência da ilicitude de sua conduta; era exigível conduta diversa da praticada, qual seja, apresentar a prestação de contas contendo todos os documentos necessários à comprovação da regular aplicação dos recursos federais repassados, conforme estabelecido nas normas aplicáveis.
Débito relacionado à responsável Geisa Behnen (CPF: XXX.215.440-XX) em solidariedade com Geisa Behnen - Me:
Irregularidade: não apresentação, na prestação de contas do projeto incentivado, de documentos como clipping de imprensa, declarações, fotografias e/ou registro audiovisual, que deixem claras as diferentes localidades dos eventos e que comprovem a entrada gratuita e a adoção das medidas de acessibilidade física, impossibilitando a comprovação do cumprimento do objeto e objetivos propostos.
Evidências da irregularidade: documentos técnicos presentes nas peças 22, 21 e 15.
Normas infringidas: Constituição Federal, art. 37, caput, c/c art. 70, parágrafo único e art. 71, Inciso II; Lei n. 8.313/91, art. 29 e 30 (Lei de Incentivo à Cultura) , Decreto 5.761/2006, art. 38 (regulamenta a Lei 8.313/91) , Decreto-lei 200/67, art. 93.
Cofre credor: Fundo Nacional de Cultura.
Valor atualizado do débito (sem juros) em 3/2/2020: R$ 229.937,54
Conduta: apresentar de forma incompleta a documentação relativa à prestação de contas dos recursos federais repassados por meio do instrumento em questão.
Nexo de causalidade: a apresentação incompleta da documentação da prestação de contas impediu a comprovação da regular aplicação dos recursos federais repassados, no âmbito do instrumento em questão, resultando em presunção de dano ao erário.
Culpabilidade: não há excludentes de ilicitude, de culpabilidade e de punibilidade; é razoável supor que a responsável tinha consciência da ilicitude de sua conduta; era exigível conduta diversa da praticada, qual seja, apresentar a prestação de contas contendo todos os documentos necessários à comprovação da regular aplicação dos recursos federais repassados, conforme estabelecido nas normas aplicáveis.
b) informar aos responsáveis que, caso venha a ser condenado pelo Tribunal, os débitos ora apurados serão acrescidos de juros de mora, nos termos do § 1º do art. 202 do RI/TCU;
c) esclarecer aos responsáveis, em obediência ao art. 12, § 2º, da Lei 8.443/1992, e ao art. 12, inciso VI, da Resolução TCU 170/2004, que o recolhimento tempestivo do débito somente saneará o processo caso seja reconhecida a sua boa-fé e não se constate outra irregularidade nas contas;
d) esclarecer aos responsáveis, em obediência ao art. 12, § 3º, da Lei 8.443/1992, e ao art. 12, inciso VII, da Resolução TCU 170/2004, que o não atendimento à citação ou à audiência implicará revelia, para todos os efeitos, dando-se prosseguimento ao processo.'
10.	Nos termos dos pronunciamentos uníssonos (Peças 33-4) , a proposta foi, então, acolhida integralmente pela Unidade Técnica, ocasião em que foi autorizada a citação, nos termos acima delineados, e, em cumprimento ao Despacho exarado pelo Sr. Secretário de Controle Externo de Tomada de Contas Especial (Peça 34, p. 1) , foram expedidos os Ofícios 3148 e 3150/2020, de 7/2/2020 (Peças 37 e 38, p. 1-6) , por meio dos quais a Srª Geisa Behnen (CPF: XXX.215.440-XX) , Diretora da GB Produtora - Geisa Behnen - ME, e a Geisa Behnen - ME (CNPJ: 08.074.814/0001-82) foram instados a apresentar alegações de defesa quanto às irregularidades constatadas no âmbito do ajuste em tela, ou a recolher aos cofres do Fundo Nacional de Cultura as quantias indicadas.  
11.	Devidamente cientificadas, conforme atesta o AR de 12/3/2020 (Peça 52, p. 1) , as responsáveis fizeram encaminhar as alegações de defesa conjuntas de Peça 41, p. 1-32, acompanhadas de julgados do Supremo Tribunal Federal e do Superior Tribunal de Justiça (Peças 42-44) , bem como dos documentos atinentes à prestação de contas do ajuste em tela, constantes das Peças 45-51, a seguir analisadas.
EXAME TÉCNICO 
12.	Nas alegações de defesa supracitadas (Peça 41, p. 1-32) , apresentadas em conjunto, repita-se, as responsáveis aduzem argumentos que, em síntese, apenas fazem confirmar a ocorrência das irregularidades apontadas, conforme segue.
13.	Inicialmente, as defendentes, após mencionarem a Portaria-TCU 061/2020, que, em razão da pandemia do Coronavírus, suspendeu por 30 (trinta) dias corridos os prazos processuais dos processos no âmbito do Tribunal, alegam a prescrição do feito, uma vez que 'a suposta irregularidade imputada em desfavor das Responsáveis ocorreu durante 30/04/2008 e 30/06/2008, conforme item 19.2.3. da instrução inicial, e o ato que ordenou a citação ocorreu tão somente no dia 07/02/2020, através do OFÍCIO 3148/2020-TCU/SEPROC. Desta forma, as Responsáveis foram citadas para se manifestar acerca de fatos e circunstâncias ocorridas 12 anos atrás', citando trechos de julgados do STJ e do STF que julgam pertinente à matéria.
14.	Continuam as responsáveis:
		'Vejamos o que diz o Art. 6º, II da IN 71 - TCU: Art. 6º. Salvo determinação em contrário do Tribunal de Contas da União, fica dispensada a instauração da tomada de contas especial, nas seguintes hipóteses: (...) II - houver transcorrido prazo superior a dez anos entre a data provável de ocorrência do dano e a primeira notificação dos responsáveis pela autoridade administrativa competente; No caso em tela, obviamente, ocorreu mais de dez anos entre a ocorrência do suposto dano e a primeira notificação do TCU, porquanto a suposta irregularidade ocorreu durante 30/04/2008 e 30/06/2008, conforme item 19.2.3. da instrução inicial, e o ato que ordenou a citação ocorreu tão somente no dia 07/02/2020, através do OFÍCIO 3148/2020-TCU/SEPROC. Desta forma, face às evidências acima descritas, deve o presente processo ser EXTINTO SEM RESOLUÇÃO DE MÉRITO E ARQUIVADO'. (grifo nosso) 
15.	Como se nota, as responsáveis apontam suposta prescrição do presente feito, uma vez não terem sido notificadas tempestivamente pela autoridade competente, no caso o Tribunal de Contas da União, citando como base normativa de suas alegações o supratranscrito art. 6º, II, da IN 71/2012 - TCU. Ocorre que tal argumentação não merece prosperar, senão vejamos.
16.	Ainda da instrução inicial de Peça 32, p. 2, precisamente no seu item 10, intitulado 'Apreciação do Prejuízo ao Contraditório e Ampla Defesa', resta consignado que 'verifica-se que não houve o transcurso de mais de dez anos desde o fato gerador sem que tenha havido a notificação dos responsáveis pela autoridade administrativa federal competente (art. 6º, inciso II, c/c art. 19 da IN/TCU 71/2012, modificada pela IN/TCU 76/2016) , uma vez que o fato gerador da irregularidade sancionada ocorreu em 30/6/2008, e os responsáveis foram notificados sobre a irregularidade pela autoridade administrativa competente conforme abaixo em 2/5/2016, por intermédio do Comunicado 52/2016 (peça 17) '.
17.	Como se depreende do texto supra, as responsáveis foram devidamente notificadas pela autoridade administrativa competente em cerca de oito anos após a ocorrência da irregularidade, conforme documentação anexada à Peça 17, não havendo que se falar em prescrição do feito, por evidente.
18.	Mister esclarecer que, conforme excerto da IN 71/2012 aduzido aos autos pelas próprias defendentes, a 'autoridade administrativa competente' para proceder a tal notificação não é o TCU, e, sim, o órgão repassador dos recursos sob tutela, no caso, o então Ministério da Cultura, por meio da sua Secretaria de Fomento e Incentivo à Cultura.
19.	E a notificação referida no item 16 supra, repise-se, constante da Peça 17, p. 1-10, são, na realidade, várias delas, sendo a primeira o Ofício 1959/2009 - CGAA/DIC/SEFIC/MINC, de 23/6/2009 (Peça 17, p. 1-2) , seguido pela Carta de Cobrança de Documentos 0256/2010, de 30/07/2010 (Peça 17, p. 3-4) , pelo Oficio 88/2015 - G1/PASSIVO/SEFIC/MinC, de 27/5/2015 (Peça 17, p. 5-6) , pelo Comunicado 52/2016 G1/Passivo/SEFIC/MinC, de 27/4/2016 (Peça 17, p. 7-8) , e pelo Comunicado 52/2016 G1/Passivo/SEFIC/MinC, também de 27/4/2016 (Peça 17, p. 9-10) , todos devidamente recebidos pelas defendentes. Dessa forma, não procedem as alegações de prescrição do feito, conforme querem fazer crer as responsáveis.
20.	Prosseguem, argumentando que, como consequência da alegada prescrição do processo, também já se deu a prescrição da pretensão punitiva, citando como referência o Acórdão 1441/2016-TCU-Plenário, de relatoria do Min. Benjamin Zymler, in verbis:
		ACORDAM os Ministros do Tribunal de Contas da União, reunidos em Sessão do Plenário, ante as razões expostas pelo Redator, em: 9.1. deixar assente que: 9.1.1. a pretensão punitiva do Tribunal de Contas da União subordina-se ao prazo geral de prescrição indicado no art. 205 do Código Civil; 9.1.2. a prescrição a que se refere o subitem anterior é contada a partir da data de ocorrência da irregularidade sancionada, nos termos do art. 189 do Código Civil; 9.1.3. o ato que ordenar a citação, a audiência ou oitiva da parte interrompe a prescrição de que trata o subitem 9.1.1, nos termos do art. 202, inciso I, do Código Civil; 9.1.4. a prescrição interrompida recomeça a correr da data em que for ordenada a citação, a audiência ou oitiva da parte, nos termos do art. 202, parágrafo único, parte inicial, do Código Civil; (...) 
21.	Continuam as defendentes:
	'Assim sendo, resta hoje pacificado que a pretensão punitiva do TCU subordina-se ao prazo geral de prescrição indicado no Art. 205 do Código Civil, de 10 (dez) anos, contados da data da ocorrência da irregularidade sancionada, nos termos do Art. 189 do Código Civil, sendo este prazo interrompido apenas pelo ATO QUE ORDENAR A CITAÇÃO, AUDIÊNCIA OU OITIVA DOS RESPONSÁVEIS. Novamente, no caso em exame, fica evidente que ocorreu a prescrição, uma vez que a suposta irregularidade imputada em desfavor das Responsáveis ocorreu durante 30/04/2008 e 30/06/2008, conforme item 19.2.3. da instrução inicial, e o ato que ordenou a citação ocorreu tão somente no dia 07/02/2020, através do OFÍCIO 3148/2020-TCU/SEPROC. Desta forma, por qualquer lado que se analise a questão, houve a prescrição da pretensão punitiva do Tribunal de Contas da União para este caso no dia 30/06/2018, porquanto o ato que ordenou a citação, que interromperia a prescrição, fora realizado apenas no dia 07/02/2020. Esta informação, de tão importante que é, fora mencionada expressamente no item 21 e 22 da própria Instrução Inicial do processo. É importante deixar claro que, conforme entendimento já pacificado, a interrupção da prescrição apenas opera-se caso haja ATO QUE ORDENAR A CITAÇÃO, AUDIÊNCIA OU OITIVA DOS RESPONSÁVEIS, ou seja, ato processual PRÓPRIO, EXPEDIDO PELO TRIBUNAL DE CONTAS, e não mera notificação administrativa sobre supostas irregularidades expedida pelo MINISTÉRIO DA CULTURA!'.
22.	Aqui, conforme se verá, merecem prosperar as alegações das defendentes. Contudo, desnecessário seria tal requerimento, uma vez que a referida prescrição da pretensão punitiva já ter sido exposta na citada instrução inicial de Peça 32, p. 2, precisamente nos seus itens 21 e 22, in verbis:
	'21. Vale ressaltar que a pretensão punitiva do TCU, conforme Acórdão 1441/2016-TCU-Plenário, Relator: Benjamin Zymler, que uniformizou a jurisprudência acerca dessa questão, subordina-se ao prazo geral de prescrição indicado no art. 205 do Código Civil, que é de dez anos, contado da data de ocorrência da irregularidade sancionada, nos termos do art. 189 do Código Civil, sendo este prazo interrompido pelo ato que ordenar a citação, a audiência ou a oitiva dos responsáveis. 
22. No caso em exame, ocorreu a prescrição, uma vez que a irregularidade sancionada ocorreu em 30/6/2008 e o ato de ordenação da citação ainda não ocorreu até 03/02/2020.'
23.	Aqui, sim, considera-se como ato de interrupção prescricional a notificação oriunda desta Corte de Contas, detentora da atribuição institucional para tanto, e não da referida autoridade administrativa competente, o órgão repassador dos recursos, conferindo, assim, razão ao presente pleito.
24.		Prosseguem as defendentes, alegando agora a respeito 'DO CERCEAMENTO DE DEFESA E OFENSA AO DIREITO DE INFORMAÇÃO - AUSÊNCIA DE CÓPIA INTEGRAL DOS PROCESSOS ADMINISTRATIVOS Nº 01400.008094/2007-08 E 01400.005610/2007-34 - DIFICULDADES DE PRODUÇÃO DE PROVA DOCUMENTAL DOZE ANOS APÓS OS FATOS', conforme segue:
	'Este ponto merece especial atenção, pois sua constatação será importante para a análise dos demais itens desta defesa. Os processos administrativos nº 01400.008094/2007-08 e 01400.005610/2007-34, instruídos pelo Ministério da Cultura, direcionou diretamente a presente Tomada de Contas Especial, porquanto o TCU utilizou os dados e informações ali presentes a fim de concluir pelas imputações feitas na instrução inicial. Porém, basta uma simples análise dos documentos existentes nestes autos para concluir que: a) O processo nº 01400.008094/2007-08 não foi integralmente juntado, ou seja, faltam documentos essenciais existentes naqueles autos para elaboração da defesa; b) O processo nº 01400.005610/2007-34, que MUITAS VEZES É MENCIONADO NOS DESPACHOS EXISTENTES NO PROCESSO Nº 01400.008094/2007-08, sequer fora apresentado nos presentes autos! Reitera-se, praticamente 70% das análises empreendidas na fase instrutória, realizadas pelo ao Ministério da Cultura, ESTÃO OMISSAS NOS PRESENTES AUTOS. Ora, é desproporcional e injusto impor às Responsáveis a elaboração de defesa sobre fatos ocorridos DOZE ANOS ATRÁS quando boa parte dos documentos que instruíram as acusações, que deveriam, por força legal, serem disponibilizados nos autos, não estão disponíveis!'
25.	Aqui, de forma evidente, os fatos desmentem as alegações apresentadas pelas defendentes, pois, conforme descrito no item 19 supra, resta devidamente materializada a comprovação fática do envio de diversas notificações às responsáveis por parte do Ministério da Cultura, com destaque para o Oficio 88/2015 - G1/PASSIVO/SEFIC/MinC, de 27/5/2015 (Peça 17, p. 5-6) , o Comunicado 52/2016 G1/Passivo/SEFIC/MinC, de 27/4/2016 (Peça 17, p. 7-8) , e o Comunicado 52/2016 G1/Passivo/SEFIC/MinC, também de 27/4/2016 (Peça 17, p. 9-10) , todos devidamente recebidos pelas defendentes, além, é claro, da própria citação do Tribunal.
26.	Ocorre que, malgrado as defendentes alegarem a insuficiência de documentação disponibilizada para a sua análise e defesa, conforme alíneas 'a' e 'b' do item 24 supra, cumpre consignar que as mesmas não foram demandadas pelo Órgão Repassador devido a incongruências ou imperfeições relativas à prestação de contas apresentada, mas, sim, repise-se, devido à não apresentação de peças comprobatórias da devida execução do objeto pactuado, não havendo que se falar, por conseguinte, em restrição ao acesso a documentação de qualquer ordem.
27.	Destarte, caso fossem devidamente atendidas as demandas do MinC, materializadas por meio das notificações expostas no item 25 supra, todas datadas a partir de 2015, as defendentes, por certo, teriam logrado maior êxito em proceder a tal saneamento. Contudo, uma vez caracterizado o silêncio de ambas, restou consubstanciada a declaração de sua revelia, tornando imperativa a presente citação, por evidente.  
28.	Acrescentam ainda que: 
	'DAS IRREGULARIDADES E NULIDADES PROCESSUAIS EXISTENTES NOS PROCESSOS ADMINISTRATIVOS QUE INSTRUIRAM A TOMADA DE CONTAS ESPECIAL - CONFISSÕES POR MEIO DE DESPACHOS ANEXOS: Os autos evidenciam que o TCU busca por meio desta TCE responsabilizar as Responsáveis pela desídia, morosidade, falta de compromisso e empenho do Ministério da Cultura, órgão da administração pública direta, que tem dentre suas competências a devida fiscalização e acompanhamento da execução dos projetos culturais, a fim de assegurar a adequada execução do projeto e a correta aplicação dos recursos!'
29.	Ora, uma vez mais, não merecem prosperar tais alegações, já que a ampla gama de comunicados levada a termo pelo MinC junto às responsáveis, bem como a documentação constante da Peça 16, dando conta da efetiva atuação do concedente visando à elucidação de questões atinentes ao projeto, tem o condão de afastar qualquer acusação de descaso ou negligência para com o referido ajuste, já que atestam que o Órgão Repassador esteve, sim, presente e atuante durante o feito.
30.		Por fim, já quanto ao mérito das presentes contas, as defendentes aduzem que:
'Ultrapassada a prescrição, tem-se que os presentes autos devem ser EXTINTOS SEM RESOLUÇÃO DE MÉRITO E ARQUIVADOS FACE À LATENTE AUSÊNCIA DOS PRESSUPOSTOS DE CONSTITUIÇÃO E VALIDADE DO PROCESSO. Vejamos: A irregularidade apontada no âmbito interno, conforme item 18 da instrução inicial, foi a 'não apresentação, na prestação de contas do projeto incentivado, de documentos como clipping de imprensa, declarações, fotografias e/ou registro audiovisual, que deixem claras as diferentes localidades de realização dos eventos e que comprovem a entrada gratuita e a adoção das medidas de acessibilidade física, impossibilitando a comprovação do cumprimento do objeto e objetivo propostos'. Porém, inexiste no processo qualquer indício ou elemento que sugira, minimamente, a ocorrência de débito! Pelo contrário, existem evidências objetivas de que os recursos captados foram utilizados corretamente, conforme se verá no mérito desta defesa. O Art. 5º da IN-TCU 71/2012 estabelece que constitui 'pressuposto para instauração de tomada de contas especial a existência de elementos fáticos e jurídicos que indiquem a omissão no dever de prestar contas e/ou dano ou indício de dano ao erário'. Ora, NÃO FOI APONTADA NOS AUTOS A EXISTÊNCIA DE DANO OU INDÍCIO DE DANO PELA SIMPLES RAZÃO DE QUE OS EVENTOS CULTURAIS EM QUESTÃO OCORRERAM COM SUCESSO, CONFORME CLARAMENTE DEMONSTRADO NAS PRESTAÇÕES DE CONTAS APRESENTADAS! Percebe-se que não foi constatada a omissão no dever de prestar contas, mas sua não aprovação, por questões meramente formais e injustas, que não merecem prevalecer! Observe-se, nesse sentido, que a ausência de prestação de contas é causa para a instauração de TCE porque impede que se conclua pela inexistência do dano. De forma diferente, as faltas formais apontadas na prestação de contas formulada pelas Responsáveis não podem conduzir ao raciocínio da existência de prejuízo! Ausente, portanto, o pressuposto constituição da tomada de contas especial, qual seja, a existência de elementos fáticos e jurídicos que indiquem a omissão no dever de prestar contas e/ou dano ou indício de dano ao erário, conforme exige o Art. 5º da IN-TCU 71/2012'.
	...
	'DO MÉRITO: 5.1. DA DEVIDA PRESTAÇÃO DE CONTAS - AUSÊNCIA DE ELEMENTOS FÁTICOS E/OU JURÍDICOS QUE INDIQUEM OMISSÃO NO DEVER DE PRESTAR CONTAS E/OU DANO OU INDÍCIO DE DANO AO ERÁRIO: Reitera-se: A irregularidade apontada nos autos, conforme item 18 da instrução inicial, foi a 'não apresentação, na prestação de contas do projeto incentivado, de documentos como clipping de imprensa, declarações, fotografias e/ou registro audiovisual, que deixem claras as diferentes localidades de realização dos eventos e que comprovem a entrada gratuita e a adoção das medidas de acessibilidade física, impossibilitando a comprovação do cumprimento do objeto e objetivo propostos'. Porém, conforme já citado nas preliminares no item 4.1., que de certa forma se confunde com o mérito desta defesa, inexiste no processo qualquer indício ou elemento que sugira, minimamente, a ocorrência de débito ou a ausência no dever de prestar contas! Pelo contrário, existem evidências objetivas de que os recursos. captados foram utilizados de forma correta e proba, bem como que as contas foram devidamente prestadas! Percebe-se, Nobre Julgador, que as Responsáveis prestaram contas de todos os recursos captados, conforme indicam os documentos dispostos nos DOCS. 03 a 14 e, posteriormente, no DOC. 18. Porém, nota-se que, conforme já apontado no item 4.2. desta defesa, estão ausentes nestes autos as cópias integrais dos processos administrativos advindos do Ministério da Cultura, onde foram apresentados anos atrás, pelas Responsáveis, os materiais de divulgação, relatórios de bens de capital, programação, clippings de imprensa, comprovações das entradas gratuitas, medidas de acessibilidade, e outros documentos que, não obstante terem sido tempestivamente apresentados, conforme se comprova pelos protocolos e datas dos documentos, inexplicavelmente não constam nestes autos. Isto posto, é descabido exigir das Responsáveis a nova apresentação dos mesmos documentos, ou os respectivos protocolos, doze anos após os eventos!'.
31.	E, ao final, requerem:
	'a) O reconhecimento da PRESCRIÇÃO DA PRESENTE TOMADA DE CONTAS ESPECIAL, conforme entendimento pacificado pelas Cortes Superiores, diante do exposto no item 3.1. desta peça, com a EXTINÇÃO DO PROCESSO COM RESOLUÇÃO DE MÉRITO pela prescrição (Art. 487, Inciso II CPC) e o imediato ARQUIVAMENTO; 
b) O reconhecimento da PRESCRIÇÃO DA PRETENSÃO PUNITIVA DO TCU, conforme entendimento pacificado pelo Acórdão em Incidente de Uniformização de Jurisprudência nº 1.441/2016 - Plenário, diante do exposto no item 3.2. desta peça, com a EXTINÇÃO DO PROCESSO COM RESOLUÇÃO DE MÉRITO pela prescrição (Art. 487, Inciso II CPC) , e o imediato ARQUIVAMENTO; 
...
Em sede de PRELIMINARES: 
a) A extinção do processo sem resolução de mérito e o imediato arquivamento face à AUSÊNCIA DOS PRESSUPOSTOS DE CONSTITUIÇÃO DA TOMADA DE CONTAS ESPECIAL, como a existência de elementos fáticos e jurídicos que indiquem a omissão no dever de prestar contas e/ou dano ou indício de dano ao erário, conforme art. 5º da IN-TCU 71/2012, bem como a comprovação de não exaurimento das medidas administrativas pelo órgão competente (Art. 4º da IN 71 - TCU) e o transcurso de mais de 10 anos entre a ocorrência do suposto dano e a primeira notificação do TCU (Art. 6, II da IN 71 - TCU) diante do exposto no item 4.1 desta peça; 
b) O reconhecimento do CERCEAMENTO DE DEFESA, CAUSADO PELA OFENSA AO DEVER DE INFORMAÇÃO, porquanto não se encontram presentes nos autos os processos administrativos integrais que instruíram a presente Tomada de Contas Especial, ou seja, insuficientes estão os documentos, narrativas, pareceres dos agentes públicos ou outros elementos probatórios que poderiam dar suporte à ocorrência dos danos, em total desconformidade com o ordenado pelo Art. 5o da IN-TCU 71/2012, bem como pela NÃO IDENTIFICAÇÃO DOS PROCESSOS ADMINISTRATIVOS NA INSTRUÇÃO, em descumprimento ao Art. 10, I, 'a' da IN-TCU 71/2012'. 
32.	Finalmente, adentrando o exame do mérito das presentes contas, tem-se que a irregularidade constatada, causadora da instauração da presente TCE, foi a não apresentação, na prestação de contas do projeto incentivado, de documentos, tais como clipping de imprensa, declarações, fotografias e/ou registro audiovisual, que deixassem materialmente comprovada a efetiva realização dos eventos nas diferentes localidades previstas, e que também comprovassem a efetivação da entrada gratuita e a adoção das medidas de acessibilidade física, documentos esses sem os quais restaria inalcançável a comprovação do cumprimento do objeto do ajuste sob comento.
33.	As defendentes alegam não haver sequer indicação da ocorrência de débito no caso em tela, já que o objeto teria sido efetivamente cumprido, os eventos teriam sido realizados, todo o planejado teria sido executado, etc. Ocorre que, malgrado as argumentações e alegações acima apresentadas, remanesce a necessidade de efetiva comprovação do feito, por meio de documentos hábeis, que, de fato atestem a boa e aplicação dos recursos disponibilizados.
34.	E tais documentos não foram apresentados na fase original de prestação de contas junto ao MinC. Mas, agora, em sede de citação junto ao Tribunal, as defendentes aduziram a documentação constante das Peças 45 a 51, supostamente agregadas como material probatório da execução das ações previstas no projeto.
35.	Contudo, ocorre que, examinando-se a referida documentação, observa-se, na realidade, tratar-se dos mesmos documentos apresentados a título de prestação de contas ao Órgão Repassador, já constantes dos presentes autos às Peças 7 a 14, e já devidamente analisados e prontamente rejeitados pelo MinC, uma vez não deterem capacidade de atestar a efetiva execução do objeto acordado.
36.	O único documento apresentado pelas defendentes que faz menção à realização dos referidos eventos nas praças avençadas é aquele constante da Peça 50, p. 4-9, configurando-se em mero cartaz indicativo das localidades a serem abrangidas pelo evento, nada mais, não detendo, portanto, qualquer capacidade probatória da realização dos mesmos. Dessa forma, não há que se falar em comprovação da boa e regular aplicação dos recursos sob tutela, haja vista a ausência da necessária documentação atestadora.
37.	Dever destacar que a conduta do administrador que apresenta a prestação de contas de forma incompleta configura violação ao princípio do dever de prestar contas, notadamente quanto à necessidade de apresentar documentação capaz de comprovar a regular aplicação dos recursos federais repassados. A prestação de contas incompleta também representa uma violação de normas e princípios constitucionais e legais fundamentais, a exemplo dos da legalidade, moralidade e publicidade, ensejando, pela gravidade que alberga, punição ao responsável pelo ato faltoso.
38.	No caso concreto, os responsáveis não apresentaram os documentos hábeis a comprovar a efetiva execução do objeto e o alcance de seus objetivos, a despeito das diligências realizadas na fase interna, como atestam os Ofício 1959/2009 e 88/2015, a Carta de Cobrança de Documentos 256/2010, o Comunicado 52/2016 e o Comunicado 52/2016, todos arrolados no item 19 supra, resultando em infração a Constituição Federal, art. 37, caput, c/c art. 70, parágrafo único e art. 71, Inciso II; Lei 8.313/91, art. 29 e 30 (Lei de Incentivo à Cultura) , Decreto 5.761/2006, art. 38 (regulamenta a Lei 8.313/91) , Decreto-lei 200/67, art. 93.
39.	Desta feita, remanesce inalterada a irregularidade geradora da instauração da presente Tomada de Contas Especial, qual seja, a não comprovação da efetiva realização dos eventos nas diferentes localidades previstas, bem como da entrada gratuita e a adoção das medidas de acessibilidade física, conforme previstos em Plano de Trabalho avençado entre as partes, restando devidamente confirmadas as irregularidades acima mencionadas, comprovando-se a execução irregular das despesas e a consequente frustração dos objetivos da avença.
40.	Dessa forma, ante a necessidade de impugnação da totalidade dos recursos repassados, já que toda a execução das despesas se deu de forma irregular, pelos motivos acima expostos, resta definitivamente caracterizada a frustração dos objetivos da avença, uma vez não poder ser comprovado o real benefício para o público alvo do ajuste, resultando em aproveitamento nulo, por evidente.
41.	Conforme a jurisprudência do TCU, a frustração dos objetivos da avença importa a condenação dos responsáveis à devolução dos recursos federais transferidos, ainda que parte ou a totalidade dos recursos repassados tenha sido aplicada no objeto do ajuste (Acórdãos 3324/2015 e 4312/2014, ambos da 2ª Câmara; 1731/2015 e 5661/2014, da 1ª Câmara) .
42.	E, uma vez materializada a não comprovação da boa e regular aplicação dos recursos pactuados por meio do Pronac 07-7520, a data de atualização dos débitos deve ser a data de captação dos recursos, em obediência ao art. 9º da IN/TCU 71/2012 (modificada pela IN/TCU 76/2016) e ao Acórdão 11245/2017-TCU-Primeira Câmara, devendo os valores serem recolhidos ao Fundo Nacional da Cultura.
43.	Da análise dos autos, verifica-se que foi dada oportunidade de defesa aos agentes responsabilizados, em obediência aos princípios constitucionais que asseguram o direito ao contraditório e à ampla defesa (art. 5º, inciso LV, da Constituição Federal) , tendo em vista a notificação realizada por intermédio dos ofícios acostados, conforme item 4 da presente instrução.
44.	Registra-se não haver dúvida quanto à atribuição de responsabilidade também à Srª Geisa Behnen, porquanto a ela foi atribuída a administração, na qualidade de Diretora da Geisa Behnen - ME, autorizando a prática dos atos de gestão que restam comprovados nos documentos juntados aos autos (Peças 1-2, 7-14) .
45.	A esse respeito, o TCU firmou entendimento no sentido de que 'sócios que exercem atividade gerencial (administradores) em pessoa jurídica que recebe recursos com amparo na Lei Rouanet devem responder solidariamente com a empresa pelas irregularidades detectadas' (Acórdãos 5254/2018, 1634/2016 e 7.374/2010 da Primeira Câmara, e 4341/2018 e 4028/2010 da Segunda Câmara) .
46.	Conforme entendimento firmado pelo Acórdão 2763/2011-TCU-Plenário, e posteriormente fixado na Súmula-TCU 286, na hipótese em que a pessoa jurídica de direito privado seja convenente e beneficiária de transferências voluntárias de recursos públicos da União, tanto a entidade privada como os seus dirigentes atuam como gestores públicos e devem comprovar a regular aplicação dos recursos públicos. Mediante o Acórdão 2590/2013-TCU-Primeira Câmara, esse entendimento foi estendido às hipóteses de captação de recursos com amparo na Lei 8.313/1991 (Lei Rouanet) , uma vez que se trata de recursos públicos federais oriundos de renúncia fiscal prevista em lei.
47.					Assim, recai sobre a Geisa Behnen - ME e sobre a sua Diretora, Srª Geisa Behnen, a responsabilidade solidária pela não comprovação da boa e regular aplicação dos recursos captados por força do Pronac 07-7520, em razão da não aprovação da prestação de contas do ajuste.
48.	Vale ressaltar que a pretensão punitiva do TCU, conforme Acórdão 1441/2016-TCU-Plenário, Relator: Benjamin Zymler, que uniformizou a jurisprudência acerca dessa questão, subordina-se ao prazo geral de prescrição indicado no art. 205 do Código Civil, que é de dez anos, contado da data de ocorrência da irregularidade sancionada, nos termos do art. 189 do Código Civil, sendo este prazo interrompido pelo ato que ordenar a citação, a audiência ou a oitiva dos responsáveis. No caso em exame, ocorreu a prescrição, uma vez que a irregularidade sancionada ocorreu em 30/6/2008 e o ato de ordenação da citação ainda não ocorreu até 03/02/2020.
CONCLUSÃO
49.	Em assim sendo, diante de todos os motivos acima elencados, as alegações de defesa apresentadas pelas defendentes não apresentam elementos que as eximam da responsabilidade que lhes é imputada, impondo sejam rejeitadas pelo Tribunal, devendo as contas serem julgadas irregulares, com imputação de débito às responsáveis.
PROPOSTA DE ENCAMINHAMENTO
50.	Diante do exposto, submetem-se os autos à consideração superior, propondo:
a) sejam rejeitadas as alegações de defesa apresentadas pela Srª Geisa Behnen (CPF: XXX.215.440-XX) , Diretora da GB Produtora - Geisa Behnen - ME, e pela Geisa Behnen - ME (CNPJ: 08.074.814/0001-82) , uma vez não terem elidido a responsabilidade que lhes foi imputada;
b) julgar irregulares, nos termos dos arts. 1º, inciso I, 16, inciso III, alínea 'c', da Lei 8.443/1992 c/c os arts. 19 e 23, inciso III, da mesma Lei, e com arts. 1º, inciso I, 209, inciso III, 210 e 214, inciso III, do Regimento Interno/TCU, as contas da Srª Geisa Behnen (CPF: XXX.215.440-XX) , Diretora da GB Produtora - Geisa Behnen - ME, e da Geisa Behnen - ME (CNPJ: 08.074.814/0001-82) , e condená-las, solidariamente, ao pagamento da quantia a seguir especificada, com a fixação do prazo de quinze dias, a contar da notificação, para comprovarem, perante o Tribunal (art. 214, III, a, do Regimento Interno) , o recolhimento da dívida aos cofres do Fundo Nacional de Cultura, atualizada monetariamente e acrescida dos juros de mora, calculados a partir das datas discriminadas, até a data do recolhimento, na forma prevista na legislação em vigor: 
	DATA DA OCORRÊNCIA 
	VALOR ORIGINAL (Real) 
	DÉBITO/CREDITO 

	30/4/2008
	10.000,00
	Débito

	31/3/2008
	24.995,00
	Débito

	23/6/2008
	19.986,50
	Débito

	31/3/2008
	7.000,00
	Débito

	31/3/2008
	2.244,00
	Débito

	08/5/2008
	10.000,00
	Débito

	30/6/2008
	46.363,00
	Débito

		             Valor total do débito atualizado até 18/1/2021: R$ 240.331,84.
c) autorizar, desde logo, nos termos do art. 28, inciso II, da Lei 8.443/1992, a cobrança judicial das dívidas caso não atendida a notificação; 
d) autorizar também, desde logo, se requerido, com fundamento no art. 28, inciso II, da Lei 8.443, de 1992 c/c o art. 217, §§ 1º e 2º do Regimento Interno, o parcelamento da dívida em até 36 parcelas, incidindo sobre cada parcela, corrigida monetariamente, os correspondentes acréscimos legais fixando-lhe o prazo de quinze dias, a contar do recebimento da notificação, para comprovar perante o Tribunal o recolhimento da primeira parcela, e de trinta dias, a contar da parcela anterior, para comprovar os recolhimentos das demais parcelas, devendo incidir sobre cada valor mensal, atualizado monetariamente, os juros de mora devidos, no caso do débito, na forma prevista na legislação em vigor, alertando os responsáveis de que a falta de comprovação do recolhimento de qualquer parcela importará o vencimento antecipado do saldo devedor, nos termos do § 2º do art. 217 do Regimento Interno deste Tribunal; 
e) enviar cópia do Acórdão a ser prolatado, bem como do Relatório e do Voto que o fundamentarem à Procuradoria da República no Rio Grande do Sul, nos termos do § 3º do art. 16 da Lei 8.443/1992 c/c o § 7º do art. 209 do Regimento Interno do TCU, para adoção das medidas cabíveis; e
f) enviar cópia do Acórdão que vier a ser proferido à Secretaria Especial de Cultura - Ministério da Cidadania e aos responsáveis, para ciência, informando que a presente deliberação, acompanhada do Relatório e do Voto que a fundamenta, está disponível para a consulta no endereço www.tcu.gov.br/acordaos, além de esclarecer que, caso requerido, o TCU poderá fornecer sem custos as correspondentes cópias, de forma impressa."
	2. O Ministério Público junto ao Tribunal, representado pelo Subprocurador-Geral Lucas Rocha Furtado, assim se manifestou (peça 59) :
"Manifesto-me de acordo com a proposta de encaminhamento alvitrada na instrução de peça 56.
Com efeito, a despeito de terem sido apresentados, em 20/12/2008 (vide peça 15, p. 4) , a título de prestação de contas, os documentos acostados às peças 7-14 - os quais foram, novamente, juntados aos autos às peças 45-48, 49, p. 1-11, e 50, p. 1-2, em anexo às alegações de defesa - não houve a comprovação:
das medidas de acessibilidade física adotadas, acesso/lugares adaptados para pessoas portadoras de necessidades especiais, constando que os mesmos possuíam acesso garantido às pessoas com deficiência e idosos, atendendo, assim, ao disposto no art. 27, inciso II, do Decreto 5761/06. Tal comprovação se daria, por exemplo, por meio de declarações dos espaços onde foram realizadas as atividades do projeto, em papel timbrado, devidamente assinadas pela direção destes e datadas (vide notificação enviada à convenente, à peça 17, p.5-6) ;
do pleno cumprimento do plano de divulgação, não tendo sido demonstrada a realização de mídia impressa (24 anúncios) com exemplares impressos e/ou registro fotográfico dos anúncios em jornal. 
Além desses documentos, foi requerida, por essencial, pelo Ministério da Cultura, a comprovação da realização dos eventos nos dias e locais informados no material de divulgação (vide peça 50, p. 3-9, da defesa) , por meio de clipping de imprensa, declarações, fotografias e/ou registro audiovisual, evidenciando as diferentes localidades e a entrada gratuita (peças 15 e 17, p. 5-6) . 
Segundo o material de divulgação juntado aos autos pelas defendentes em suas alegações de defesa (peça 50 p. 3-9) , as apresentações teriam se dado em locais fechados nas cidades gaúchas de Ijuí, Santa Rosa, Carazinho, São Luiz Gonzaga e Lajeado, respectivamente nos dias 20/3, 18/4, 22/5, 20/6, 25/7, todas em 2008. Já para a apresentação na cidade de Giruá, que seria realizada em 21/8/2010, aparece a informação 'falta já te passo'.
Ressalto que no Relatório Final à peça 49, p. 13-14 - que teria sido enviado quando da prestação de contas, mas que só foi juntado aos autos quando das justificativas prestadas pelas defendentes -, são mencionadas as mesmas cidades constantes do material de divulgação, e informado que os eventos ocorreram entre maio e novembro/2008, inclusive o previsto para a cidade de Giruá.
Apesar de o material de divulgação noticiar que os espetáculos ocorreriam em locais fechados (Absoluto Lounge Bar, em Ijuí; Tao Danceteria Ltda., em Santa Rosa; Open Bier, em Carazinho; Panditt Pub, em São Luiz Gonzaga; e Santa Fé, em Lajeado) , o relatório assevera que os eventos foram realizados em locais ao ar livre.
Essa contradição restou registrada no Relatório de Execução 170/2015, que analisou o projeto sob o aspecto técnico e recomendou a sua reprovação (peça 15, p. 3) : 
O proponente enviou fotos (Fl. 242 frente e verso) de um evento em local fechado, sem comprovação de data, local e dados que possam vincular as fotos com o objeto do projeto que supostamente comprovaria a execução do projeto. Entretanto conforme foi escrito no relatório final 'todos os eventos foram realizados em locais ao ar livre' (fl.229) o que evidencia uma tentativa de fraude por parte do proponente.
Cabe salientar que, nada obstante o informado no material de divulgação e no Relatório Final, em ofício enviado em 13/7/2009 (peça 18, p. 1) , em atendimento ao Ofício 1959/2009/MINC, de 23/6/2009 (peça 17, p. 1) , que requereu informações sobre 'as metas realizadas, metas a realizar e o período necessário para conclusão das metas', a convenente informou terem sido realizados shows, no âmbito do projeto Bagasexta Turnê (Pronac 07-7520) , nas cidades de Caxias do Sul, Pelotas, Passo Fundo, Gramado e Santa Rosa, sem indicação de data,  e que estariam previstos shows para as cidades de Santa Cruz do Sul, Santa Maria, Estrela e Cruz Alta até novembro/2009, embora todos os recursos captados já houvessem sido gastos ainda em 2008. 
Salvo a cidade de Santa Rosa, as demais não aparecem no material de divulgação apresentado na prestação de contas. 
Observo, ainda, por relevante, que, dentre os recibos/notas fiscais apresentados para fins de prestação de contas, emitidos entre março e novembro/2008, identifiquei as seguintes inconsistências (os casos mencionados são exemplificativos) :
foram adicionados à prestação de contas recibos/notas fiscais emitidos em localidades diversas daquelas que seriam beneficiadas pelos eventos - seja considerando as informadas no material de divulgação, seja no ofício de 13/7/2009 -, a exemplo de despesa com refeições e utilidades ocorridas na cidade de Encruzilhada do Sul (peça 46, p. 11 e 18, respectivamente) ; com a feitura de cópia de chave tetra, com refeições e com a compra de papel na cidade de Poá (peça 47, p. 4; peça 48, p. 18 e 19, respectivamente) ; e com refeições na cidade de Santa Cruz do Sul, em 26/10/2008 - que não consta do material de divulgação (peça 48, p. 14) , e que, caso consideradas válidas as informações do ofício de 13/7/2009, ainda não havia recebido o espetáculo até então;
foram adicionados à prestação de contas recibos/notas fiscais emitidos em períodos incompatíveis com as datas previstas para as apresentações naquelas localidades, a exemplo da despesa com restaurante na cidade de Lajeado, em 7/3/2008 e 8/5/2008 -  apesar de a apresentação na municipalidade estar prevista para 25/7/2008 (peça 47, p. 1 e 14) - e  na cidade de Santa Rosa, em 24/10/2008 - quando o espetáculo estava previsto para 18/4/2008 (peça 48, p. 10) . Houve também despesas com diárias e restaurante em 23/10/2008, na cidade de Giruá - apesar de o show, conforme material de divulgação, ainda não ter ocorrido (peça 48, p. 112) -, bem como em Ijuí, em 25/10/2008 - embora, supostamente, a apresentação já houvesse ocorrido em 20/3/2008 (peça 48, p. 13) .
Tem-se, portanto, que a defesa das responsáveis, ao invés de demonstrar a efetiva realização dos shows previstos, conforme requerido no ofício citatório, logrou apenas reforçar o entendimento no sentido de que o projeto não foi devidamente executado, a partir, em especial, dos documentos acostados às peças 49, p. 13-14, e 50, p. 3-9, até então inéditos aos autos. 
De fato, como alegado pelas responsáveis, o Ministério da Cultura não exerceu o seu poder-dever de fiscalizar e acompanhar o projeto, o que seria ainda mais recomendável, tendo em vista a existência de denúncia de suposta 'utilização indevida da Lei Rouanet pela empresa GB Produtora' (vice peça 16, p. 4, 6 e 8, e peça 17, p. 2) . 
No entanto, isso não afasta a obrigação das defendentes de comprovar a correta e efetiva execução do projeto, o que não se verificou, seja na fase interna, seja na fase externa desta TCE. 
Feitas essas considerações, manifesto-me de acordo com a proposta de encaminhamento constante da peça 56, que contou com a anuência dos dirigentes da Secex-TCE."
É o relatório.

Katia Regina Camila Catalano (217039/OAB-SP) e outros, representando Geisa Behnen e Geisa Behnen - ME.

Subprocurador-Geral Lucas Rocha Furtado.

TOMADA DE CONTAS ESPECIAL. LEI DE INCENTIVOS À CULTURA. NÃO COMPROVAÇÃO DA EXECUÇÃO FÍSICA DO PROJETO. CONTAS IRREGULARES. DÉBITO. PRESCRIÇÃO DA PRETENSÃO PUNITIVA.

TOMADA DE CONTAS ESPECIAL (TCE)

Secretaria de Controle Externo de Tomada de Contas Especial (SecexTCE).

Esta tomada de contas especial foi instaurada pela então Secretaria de Fomento e Incentivo à Cultura, do Ministério da Cultura, atual Secretaria Especial de Cultura, do Ministério da Cidadania, em desfavor de Geisa Behnen - ME e de sua diretora Geisa Behnen, em razão da impugnação total da prestação de contas de projeto executado com recursos captados com base na Lei 8.313/1991 (Lei de Incentivo à Cultura) . 
2. O mencionado projeto tinha por objeto a realização, em Porto Alegre/RS, de apresentações teatrais mensais. Para isso, entre 30/4/2008 e 30/6/2008, foram captados R$ 120.588,50.
3. Da análise dos relatórios de prestação de contas apresentados pelas responsáveis, o então Ministério da Cultura apontou, entre outras, a não comprovação da realização dos eventos nos dias e locais planejados e do plano de divulgação do projeto. Não acolhidas as defesas apresentadas no âmbito da TCE, o órgão federal opinou pela irregularidade das contas.
	4. Neste Tribunal, após análise das alegações de defesa apresentadas pelas responsáveis, a SecexTCE e o Ministério Público junto ao TCU se manifestaram, no essencial, pelas irregularidades das contas e condenação ao pagamento do débito correspondente à totalidade dos valores captados.
	5. Aquiesço às análises e às conclusões dos pareceres reproduzidos no relatório precedente, tomando-as como minhas próprias razões de decidir.
	6. Preliminarmente, reconheço a ocorrência da prescrição da pretensão punitiva no caso em exame, com fundamento no entendimento fixado por meio do Acórdão 1441/2006-TCU-Plenário. Como a captação dos recursos e a prestação de contas de sua aplicação ocorreram ao longo de 2008 e o despacho que autorizou a citação das responsáveis foi exarado em 5/2/2020, restou transcorrido lapso temporal superior a dez anos.
	7. Em relação à prescrição da pretensão de ressarcimento ao erário, anoto que a decisão do STF no RE 636.886 ainda não transitou em julgado e encontra-se na fase de apreciação de embargos de declaração opostos pela Advocacia-Geral da União. Isso significa que, além da necessidade de modular adequadamente os efeitos daquela deliberação, existem pontos a serem aclarados antes de poder ser aplicada a tese fixada no RE, tais como, entre outros: (i) a aplicação prospectiva ou não do novo entendimento, (ii) o marco legal a ser empregado para discussão da matéria e o prazo prescricional a ser considerado, (iii) o termo inicial para contagem do prazo a ser adotado e (iv) a existência ou não de marcos interruptivos ou suspensivos e de prescrição intercorrente.
	8. Ademais, o caso concreto tratado no RE diz respeito à fase de execução judicial de deliberação do Tribunal de Contas, tanto assim que, para deslindá-lo, foi necessária a aplicação da Lei 6.830/1980, a Lei de Execuções Fiscais, diploma legal evidentemente inaplicável à fase que antecede a formação do título executivo extrajudicial, caracterizada pela atuação do órgão de controle externo até a prolação do acórdão.
	9. Assim, por não ser possível extrapolar os parâmetros normativos empregados pelo STF para solução do problema enfrentado no RE 636.886, e dada a imprescindibilidade da fixação definitiva de orientações acerca da aplicação do Tema 899, o que só acontecerá com o julgamento dos embargos de declaração opostos naquele Extraordinário, inclino-me, na linha de reiteradas deliberações deste Tribunal, até que isso ocorra, a manter a interpretação adotada pela Corte Suprema, em 2008, no Mandado de Segurança - MS 26.210,  oportunidade em que foi fixada tese da imprescritibilidade das ações de ressarcimento ao erário, e na Súmula TCU 282, cujo conteúdo é no mesmo sentido.
	10. No mérito, ante a completa ausência de elementos que demonstrem a efetiva realização do projeto, resta, por óbvio, maculada a necessária demonstração do liame causal entre aquela execução física e a utilização dos recursos financeiros captados.
	Em face do exposto, voto por que esta 1ª Câmara adote o acórdão que ora submeto a este colegiado.

TCU, Sala das Sessões Ministro Luciano Brandão Alves de Souza, em 30 de março de 2021.
JORGE OLIVEIRA 
Relator